【裁判字號】    91,上訴,3002
【裁判日期】    920326
【裁判案由】    貪污治罪條例等
【裁判全文】
臺灣高等法院刑事判決                         九十一年度上訴字第三二號
    上  訴  人  臺灣臺北地方法院檢察署檢察官
    上  訴  人
    即  被  告  戊○○
    選任辯護人  文聞律師
                周奇杉律師
                李傑儀律師
    上  訴  人
    即  被  告  甲○○
    選任辯護人  文聞律師
                周奇杉律師
    上  訴  人
    即  被  告  乙○○
    選任辯護人  陳信宏律師
                舒正本律師
右上訴人因被告等貪污治罪條例等案件，不服臺灣臺北地方法院九十一年度訴字第一
七二號，中華民國九十一年九月十六日第一審判決（起訴案號：臺灣臺北地方法院檢
察署九十年度偵字第二０六九三、二一九七八號）提起上訴，本院判決如左：
    主    文
原判決關於戊○○藉勢勒索財物及執行刑部分暨甲○○、乙○○部分均撤銷。
戊○○共同依據法令從事公務之人員，藉勢勒索財物，處有期徒刑柒年，褫奪公權伍
年，共同所得財物新臺幣玖萬捌仟柒佰元，應予追繳沒收，如全部或一部無法追繳時
，以其財產抵償之。
甲○○共同依據法令從事公務之人員，藉勢勒索財物，處有期徒刑拾年，褫奪公權伍
年，共同所得財物新臺幣玖萬捌仟柒佰元，應予追繳沒收，如全部或一部無法追繳時
，以其財產抵償之。
乙○○共同依據法令從事公務之人員，藉勢勒索財物，處有期徒刑貳年陸月，褫奪公
權貳年，共同所得財物新臺幣玖萬捌仟柒佰元，應予追繳沒收，如全部或一部無法追
繳時，以其財產抵償之。
其他上訴駁回。
戊○○第二項撤銷改判部分所處之有期徒刑與前項上訴駁回部分所處之有期徒刑，應
執行有期徒刑捌年貳月。
    事    實
一、緣政府自開放臺灣地區人民與大陸地區人民結婚，並允許臺灣地區人民之具有大
    陸地區人民身分配偶者得進入臺灣地區。臺灣地區之色情應召業者及相關經紀人
    ，乃趁機大量招待臺灣地區男性，免費至大陸地區旅遊，以安排與大陸地區女性
    辦理假結婚，接受招待之臺灣地區人民回到臺灣地區後即辦理結婚登記，以協助
    其假結婚之配偶來臺灣地區，配合應召業者及經紀人之指示從事賣淫行為，臺灣
    男性配偶則於其假結婚大陸配偶在臺灣地區賣淫期間，可以獲得每月新臺幣（下
    同）二萬元至三萬元不等之代價（下稱「人頭費」），而大陸地區女子辦理來臺
    灣地區所需之費用，暨其結婚對象之人頭費、前往大陸之費用，均由前開應召業
    者、經紀人先行代為墊付，嗣再由該來臺賣淫之大陸女子以其賣淫所得逐次扣抵
    該等費用。又依我國現行大陸地區人民進入臺灣地區許可辦法之規定，來臺探親
    之配偶最長可停留六個月，是以甫藉假結婚方式來臺賣淫之大陸女子如未扣抵前
    開費用即被捕獲，將造成該等應召業者、經紀人損失慘重，事後復不敢妄行報案
    或聲張，其已墊付之前開費用亦無法獲償，更遑論獲利之情節。戊○○在台北市
    政府警察局南港分局任偵查員，係身負刑事犯罪偵防業務而依據法令從事公務之
    人員，對於應召業者、經紀人此種深恐旗下以假結婚來臺賣淫之大陸女子被捕遣
    返而亟欲為之脫罪等心態，知之甚詳，竟於民國（下同）九十年八月十三日上午
    零時許，假藉警方掃蕩色情之正俗專案名義之威勢，著便裝、蓄長髮、戴藍色太
    陽眼鏡與有共同犯意聯絡之甲○○，應召業者丙○○（丙○○在逃，俟到案後另
    結）及乙○○相約見面後，四人分由戊○○負責獵捕賣淫女子，甲○○於戊○○
    出動時負責接應，乙○○俟戊○○得手後，負責看管、安慰被獵捕之賣淫女子，
    並詢問其所屬應召業者或經紀人之電話號碼，丙○○再依該電話號碼，憑藉其從
    事應召業之職業經驗，而與業者聯絡、取款，商議既定，四人分乘戊○○之座車
    及車號ＥＢ—九０一０號黑色喜美自用小客車即甲○○之座車，由戊○○搭載丙○○前往長安東路一段「香都賓館」、再轉往臺北縣板橋市「正點賓館」、「夢
    綺賓館」，均無機會著手獵捕。嗣同日上午四時許，上開四人改赴臺北市○○○
    路一０七巷十六號「金瑤飯店」對面，當戊○○停妥座車在路邊守候之際，甲○○亦將其座車停在戊○○座車前方路邊等待接應。戊○○於同日上午四時三十九
    分許，果見一名女子進入該址「金瑤飯店」，戊○○立即尾隨該女子進入飯店，
    與該女子一同進入電梯，出示警員證，查明該女子係大陸來臺賣淫女子，化名「
    小君」，真實姓名、年籍不詳，乃加以獵捕，正擬帶該名女子離去該址，在該飯
    店櫃檯前適遇另一名化名「小倩」之大陸來臺賣淫女子孫曉玲，戊○○見機不可
    失，再以相同手法表明自己警察身分而獵捕之。戊○○即以協助調查為由，將「
    小君」、孫曉玲帶到飯店外，命「小君」、孫曉玲坐上其座車，假藉職務上之權
    力，故意以非法方法剝奪該二名大陸女子之行動自由，並扣取該二名大陸女子之
    行動電話手機及旅行證，先命乙○○加以看管，再以其所有行動電話通知甲○○
    ，指示甲○○駕車前往臺北市○○○○○路邊會合。其間丙○○即以其中一名女
    子之手機與業者聯繫交涉勒索金額及地點，藉勢勒索十六萬元，幾經交涉，約定
    在臺北市○○路「浪漫一生」餐廳前交款，但須由丙○○單獨出面取款，嗣丙○○順利取款後，即以行動電話通知戊○○放人。丙○○取款後未加點數即返回與
    戊○○會合，詎戊○○點數得知僅得款九萬八千七百元，甚為光火，乃自前揭款
    項中分得六萬元，僅留其餘三萬八千七百元給丙○○。戊○○另自其所分得六萬
    元中，取款二萬元，於同年月十四日十八時許，攜往臺北市○○區○○路「展峰
    定位」輪胎行，分予甲○○。
二、九十年八月十三日晚間，戊○○因丙○○旗下自大陸來臺賣淫之不詳姓名、年籍
    ，化名「小莉」女子，遭臺北市政府警察局陳良達以前揭相同手法，藉查緝正俗
    專案為名而獵捕之。嗣陳良達透過郭家宏與丙○○聯絡，勒索六萬元。丙○○乃
    於同日二十、二十一時許，以行動電話聯絡戊○○在臺北市○○路、中山北路見
    面，等候郭家宏來電時，戊○○即以包庇丙○○意圖使女子與他人為性交之行為
    ，而媒介以營利為常業之故意，向郭家宏要求能否少一點，郭家宏表示係為他人
    出面，可以代為轉達，幾分鐘後郭家宏來電表示沒有辦法，仍需六萬元，並約定
    雙方前往臺北市○○路、漢口街口附近橡木桶紅酒專賣店見面，戊○○乃先駕駛
    其座車前往該址等候郭家宏，丙○○則轉往臺北縣三重市籌措款項，再往前開交
    款地址，將六萬元交付戊○○轉交郭家宏後，另前往臺北市○○路、中華路口接
    「小莉」而包庇丙○○意圖使女子與他人為性交之行為，而媒介以營利為常業之
    行為。
三、戊○○於九十年十月十九日為警查獲後，於檢察官偵查中自白上開藉勢勒索財物
    犯行，並供出甲○○，乙○○等其他共犯，因而使檢察官得以追訴，再經檢察官
    同意戊○○適用證人保護法相關規定。
四、案經內政部警政署刑事警察局報請臺灣臺北地方法院檢察署，暨臺灣臺北地方法
    院檢察署檢察官自動檢舉指揮法務部調查局臺北市調查處（下稱調查局市調處）
    、臺北市政府警察局偵查起訴。
    理  由
壹、撤銷改判部分（即上訴人即被告戊○○、甲○○、乙○○共同藉勢勒索財物部分
    ）：
一、訊據上訴人即被告戊○○對於右揭時地以取締賣淫執行正俗專案名義，藉勢挾制
    前揭以假結婚名義自大陸來臺賣淫女子向其所屬應召業者、經紀人勒索財物行為
    ，及為丙○○交付被勒索之錢財而帶回丙○○旗下自大陸來台賣淫女子等行為坦
    承不瑋。被告甲○○、乙○○則均矢口否認前揭犯行。被告甲○○辯稱：當時伊
    係開另一部車，伊誤以為戊○○在辦案，不知其係在犯案，潘明淦雖有拿二萬元
    獎金給伊，伊以為那係破案獎金才收受。丙○○、乙○○係在伊及戊○○被抓後
    ，怕被伊及戊○○指認，才推到伊這邊來，伊很尊敬戊○○，也相信戊○○不會
    帶伊去作壞事，伊根本不知道這些事情，等到被抓後關到看守所看到筆錄才知道
    做的是犯法的事，伊未參與本件犯罪之工作分配，主觀上亦以為係配合戊○○辦
    案，對於戊○○、丙○○二人共同實施「擄妓勒贖」行為，並未參與、亦不知情
    ，且證人孫曉玲並無指認伊云云。被告乙○○則辯稱：伊並無參與犯案，案發前
    迄戊○○及丙○○在車上討論要分配工作時，伊才知悉，但從未參與謀議，且伊
    若自行返家而其餘被告被捕，將會誤以為係伊報警所致，乃不敢離開，消極隨同
    坐車而已，但未依戊○○、丙○○所交代實施取走小姐手機及旅行證，或安撫小
    姐等行為，至於大陸女子遭受戊○○或丙○○掌摑時，基於同情而予以安慰，並
    要求該女子不要講話以免再受傷害，且下車購買冰飲料供大陸女子冰敷，並未看
    守大陸女子，或取走其手機、旅行證，亦未取贖、分贓云云。惟查：
  (一)被告戊○○於本院訊問時對於其右揭犯罪事實，坦承不諱，且核與其於警訊時、
    調查局市調處訊問時、檢察官偵查時及原審訊問時所供：九十年八月十三日凌晨
    四時許，被告戊○○見一名女子進入「金瑤飯店」，戊○○立即尾隨該女子進入
    飯店，與該女子一同進入電梯，出示警員證，查明該女子係大陸來臺賣淫女子，
    化名「小君」，真實姓名、年籍不詳，乃加以獵捕，正擬帶該名女子離去時，在
    該飯店櫃檯前適遇另一名化名「小倩」之大陸來臺賣淫女子孫曉玲，戊○○見機
    不可失，再以相同手法表明自己警察身份而獵捕等情節互核一致（見九十年度偵
    字第二０六九三號偵查卷宗卷(一)第七頁背面第二行至第六行警訊筆錄，第四一頁
    背面至第四三頁末行偵查筆錄，同號偵查卷宗卷(二)第十一頁背面第三行至第十二
    頁第一行調查筆錄），被告戊○○嗣於檢察官偵查中復供承於九十年八月十四日
    ，交給被告甲○○二萬元，他就拿走了，被告戊○○沒說是什麼錢，被告甲○○
    也沒問等語（見九十年度偵字第二０六九三號偵查卷宗卷(一)第四三頁背面第八行
    至第十一行偵查筆錄），且又於本院九十一年十一月十一日訊問時供稱伊係利用
    休假期間對業者勤索財物或去賓館獵捕賣淫之大陸女子以勒索應召站之財物等語
    。
  (二)被告甲○○於警訊時亦供稱：九十年八月十三日凌晨四時許，與被告戊○○、乙○○、丙○○四人前往金瑤賓館，被告戊○○進入該賓館二十分鐘後，帶出二名
    大陸女子，再由丙○○與該大陸女子所屬應召站接洽，被告戊○○要求伊搭載丙○○一同前往臺北市○○○路、吉林路口「浪漫一生」西餐廳拿錢，戊○○另於
    同年月十四日十八、十九時許，攜款二萬元，前往臺北市○○路「展峰定位」輪
    胎行分予伊，說明這是行動的酬勞，伊聽被告戊○○說九十年八月十三日行動共
    向應召站拿了九萬多元等語（見九十年度偵字第二０六九三號偵查卷宗卷(一)，第
    十三頁背面末四行至第十四頁第九行，第十四頁背面第十二、十三行，均警訊筆
    錄，第四九頁背面第五、六行）。
  (三)遭被告戊○○獵捕之大陸女子孫曉玲則於警訊時證稱：在九十年八月十三日凌晨
    案發時地見被告戊○○拉著另一名女子出來，拿出證件對伊說是警察，見伊說是
    大陸的，就把伊拉走，到飯店外的車上，有一名女子同夥（即被告乙○○），說
    她現在手上有很多大陸女孩子，上車時被告戊○○取走伊手機，說關機一個小時
    後，公司自然會打電話來救人等語，並於同次警訊中指認獵捕大陸女子之人為被
    告戊○○，後來與戊○○同夥女子有接到電話，說戊○○有打電話過來，說伊可
    以走了等語（見九十年度偵字第二０六九三號偵查卷宗卷(一)第十七頁背面第七行
    至第十四行，第十九頁背面末二行警訊筆錄，第六九頁背面第七行至第七十頁背
    面第六行偵查筆錄），於調查局市調處調查中證稱：戊○○將伊及「小君」帶入
    飯店門外的車上，當時車上尚有一名女子負責看管伊和「小君」等語（見九十年
    度偵字第二０六九三號偵查卷宗卷(二)第二一七頁第四、五行調查筆錄），於原審
    法院審理時亦為相同之證述，且當庭指認被告戊○○，及以照片指認被告乙○○
    ，亦有原審法院訊問筆錄可按（見原審卷(二)九十一年四月三十日訊問筆錄）。
  (四)同案被告丙○○則於檢察官偵查中供稱：甲○○（即「ＫＫ」）說每次戊○○打
    獵，會一個人頭分他一萬元，甲○○係戊○○之小弟，他們合作很久了，九十年
    八月十三日，乙○○（即「娃娃」）當時沒有說話，大家都默認，戊○○開始做
    工作分配，他負責抓人、押人，及掌控現場，甲○○負責掩護及排除外力，丙○○負責與業者聯絡及取款，乙○○負責安慰小姐等語（見九十年度偵字第二０六
    九三號偵查卷宗卷(一)第二五五頁背末行及第二五六頁第七行至第十行偵查筆錄）
    。
  (五)經檢察官指揮臺北市政府警察局查被告等人電話通聯紀錄結果，戊○○於八月十
    三日前後，計以0000000000、0000000000手機，撥打甲○○當時所用0000000000號手機八通，甲○○於同一時段撥打十一通給
    戊○○，戊○○於同時段撥丙○○所用0000000000號手機三通，而戊○○於同日一時四十一分、二時三十五分、三時五十二分、四時二十六分、二十
    三時九分、二十三時十九分，分別在臺北市○○○路○段五二號、長安東路一段
    六二號、臺北縣板橋市○○路○段、臺北市○○○路一０二號、金山南路一段等
    地，已足認定戊○○、甲○○、丙○○三人確於案發前後，相距不遠，密切連繫
    ，有臺北市政府警察局調查報告暨附件通聯紀錄可參（見偵查卷第二０六九三號
    偵查卷宗第一六三頁至第一九三頁）。
  (六)被告甲○○另於檢察官偵查中供稱：被告戊○○要伊駕車載小馬（即丙○○）跟
    他走，他們說要抓大陸妹，但沒有說去要錢．．．．。我們又將車開到蘆洲或三
    重的堤防停車場，在那等，小馬下車請一位大陸小姐到我車上，小馬叫我看住車
    上大陸女子，不能讓她跑掉等語（見九十年度偵字第二０六九三號卷(一)第四八頁
    正、背面），再佐以前揭丙○○所供述情節，及證人孫曉玲之指證，已足以排除
    被告甲○○、乙○○未參與犯罪之合理懷疑，被告甲○○、乙○○均有與被告戊○○共犯之行為，應無訛誤。被告甲○○、乙○○所辯其未共同參與被告戊○○
    藉勢勒索財物之犯意聯絡云云，應為事後卸責之詞，不足採信。而被告戊○○雖
    於本院訊問時雖供稱：「我並無告訴甲○○，要對業者勒索財物或去賓館獵捕賣
    淫之大陸女子以勒索應召站之財物之事，故他並不知情，因為此種事少一人知道
    就應少一人知道，我當天僅對他說我要過去辦事，請他一起去。」、「（問：那
    為何事後拿二萬元給甲○○呢？）因為我認為甲○○有陪我一整夜之情形，甲○○拿錢時，有問我那係什麼錢，我回他說拿去就對了，不要問那麼多，事先甲○○應不知情，此事係我與丙○○計劃的，乙○○係丙○○載來的，我與她不熟，
    她是否知情，那要問丙○○才能知道。」、「（問：你們從事本案事先有無商議
    ？）是我和丙○○商議，甲○○、乙○○他們並沒有參加商議。」云云（見本院
    九十一年十一月十一日及九十二年三月十二日訊問筆錄），應係迴護被告甲○○
    、乙○○之詞，不能採為有利於被告甲○○、乙○○之認定。
  (七)末按被告之自白固不得作為認定犯罪之唯一證據，而須以補強證據證明確與事實
    相符，然茲所謂之補強證據，並非以證明犯罪構成要件之全部事實為必要，倘其
    得以佐證自白之犯罪非屬虛構，能予保障所自白事實之真實性，即已充分，又得
    據以佐證者，雖非直接可以推斷該被告之實施犯罪，但以此項證據與被告之自白
    為綜合判斷，若足以認定犯罪事實者，仍不得謂其非屬補強證據，最高法院七十
    三年台上字第五六三八號判例參照，故本件有關金錢之交付、被告犯案時往返之
    地點，及確切之時間，有被告戊○○及同案被告丙○○之自白，再佐以證人孫曉
    玲之指證，及其他電話手機通聯紀錄等證據，全案事證已臻明確，被告戊○○、
    甲○○、乙○○三人犯行事證明確，洵堪認定，應予依法論科。證人孫曉玲業於
    九十一年五月二十二日遣返回大陸，有本院辦理刑案電話查詢登記表附於本院卷
    可憑；同案被告丙○○經本院傳拘無著，均併此明。
二、被告戊○○於行為時，係台北市政府警察局南港分局偵查員，為依據法令從事公
    務之人員。被告甲○○、乙○○雖不具公務員身分，惟與具有公務員身分之被告
    戊○○共犯貪污治罪條例之罪，依同條例第三條規定，亦應依該條例處斷。被告
    三人共同由戊○○藉勢臨檢盤查大陸女子，利用大陸女子懼怕警察而不敢反抗之
    心理，令大陸女子上車，再憑藉警察權勢向大陸女子所屬之應召業者、經紀人勒
    索財物。核其共同行為係犯貪污治罪條例第四條第一項第二款之藉勢勒索財物罪
    及刑法第一百三十四條、第三百零二條第一項之公務員假借職務之權力以故意犯
    非法方法剝奪人之行動自由罪。公訴人雖認被告等人係犯貪污治罪條例第四條第
    一項第五款之違背職務收受賄賂罪嫌，惟本件被告等人係以警察臨檢盤查大陸女
    子之方式，利用大陸女子懼怕警察不敢反抗之心理，命該等女子上車，其獵捕賣
    淫女子之行為，本非違背職務之行為，而被告等人竟向應召業者勒索財物，係憑
    藉警察權勢而出諸恫嚇脅迫之手段，使應召業者等人心生畏怖，且大陸女子亦因
    而行動自由受到限制，公訴意旨漏未斟酌此點，容有誤會，惟其基本事實同一，
    自應審理，並變更其起訴法條。被告甲○○、乙○○及在逃之丙○○與具有警察
    身分之被告戊○○，各係以自己共同犯罪之意思，參與實施身分犯構成要件或以
    外之行為，均以自己共同犯罪之意思，事先同謀，而由其中一部分人實施犯罪之
    行為者，均為純正身分犯之共同正犯。被告三人所犯上開貪污治罪條例第四條第
    一項第二款藉勢勒索罪及刑法第一百三十四條、第三百零二條第一項之公務員假
    藉職務上之權力以故意犯以非法方剝奪人之行動自由罪間，有方法、目的之牽連
    關係，應從一較重之藉勢勒索罪論處。公訴人對被告等所涉刑法第三百零二條第
    一項之罪，雖未起訴，然此部分與前述藉勢勒索部分為裁判上一罪，仍為起訴效
    力所及，自應併予審理。
三、原審認被告戊○○、甲○○、乙○○罪證明確，予以論罪科刑，固非無見。惟查
    原審認被告戊○○、甲○○，除共犯上開犯行外，尚認被告戊○○於九十年四、
    五月間，至台北縣板橋市○○路正點賓館，以前述方法，藉勢向一不詳姓名年籍
    之大陸女子所屬之應召業者勒索五萬元；被告戊○○與王明崇於九十年四、五月
    間某日，前往台北縣板橋市○○路正點賓館，共同以前述方法，藉勢勒索十萬元
    ，得款四萬元，此部分亦成立貪污治罪條例第四條第一項第二款藉勢勒索罪及刑
    法第一百三十四條、第三百零二條第一項之公務員假借職務上之權力以故意犯以
    非法方法剝奪人之行動自由罪云云，尚有未洽（理由詳後）。被告戊○○上訴意
    旨略謂：原審未就此部分依貪污治罪條例第八條第二項規定予以適用，已屬非是
    云云，查被告戊○○犯貪污罪條例第四條第一項第二款藉勢勒索財物罪，雖在偵
    查中自自，但其個人所分得之四萬元，並未自動繳交，應無該條例第八條第二項
    之適用，是其上訴意旨，不足採取；被告甲○○上訴意旨猶執前詞否認此部分犯
    罪，而指摘原判決此部分不當，亦不足取；檢察官上訴意旨略以：被告戊○○、
    甲○○、乙○○三人此部分所為，係屬涉犯貪污治罪條例第四條第一項第五款之
    違背職務收受賄賂罪嫌云云，亦不足取，已如前述，惟原判決既有上開可議之處
    ，自應由本院將原判決此部分撤銷改判。爰審酌被告戊○○身為警務人員，不知
    奉公守法為民表率，竟為貪圖個人不法之利益，假藉警察之身分藉勢勒索不肖之
    應召業者財物，違法亂紀，嚴重損害警察形象，敗壞警界風紀，但事後已經自白
    犯行，深有悔意，態度良好，又因其在偵查中自白犯行，並供出被告甲○○、乙○○等共犯，因而使檢察官得以追訴，再經檢察官同意可以適用證人保護法第十
    四條第一項規定減輕其刑，是其犯藉勢勒索財物部分，著予減輕其刑。而被告甲○○雖係無身分之人，而與有警察身分之戊○○共犯本件如事實欄一所載之罪，
    並無其他減輕刑罰事由。被告乙○○雖係無身分之人，而與有警察身分之戊○○
    共犯本件如事實欄一所載之罪，其在偵查中自白，且其個人並未分得財物，應依
    貪污治罪條例第八條第二項前段規定，減輕其刑。被告乙○○所犯乃最輕本刑十
    年以上有期徒刑之罪，因交友不慎致罹重典，惟其參與犯罪之情節不深，所犯情
    輕法重，犯罪之情狀顯可憫恕，科以法定最低度之刑，猶嫌重重，爰依刑法第五
    十九條之規定減輕其刑，並依法遞減之。爰審酌被告戊○○、甲○○、乙○○之
    品行、犯罪之動機、手段、犯罪後之態度及其他一切犯罪情狀，分別量處如主文
    第二項、第三項、第四項所示之刑，並依貪污治罪條例第十七條規定，分別宣告
    被告戊○○、甲○○各褫奪公權五年，被告乙○○褫奪公權二年。被告戊○○、
    甲○○、乙○○就事實欄一共同依據法令從事公務之人員，藉勢勒索財物之行為
    ，共同所得財物九萬八千七百元，應依貪污治罪條例第十條第一項、第二項之規
    定，應予追繳沒收，如全部或一部無法追繳時，應以其財產抵償之。
四、公訴意旨另略以：被告戊○○藉自己警察身分之威勢，基於概括之犯意，先於九
    十年四、五月間某日，獨自駕駛其自用之小客車（車號ＩＥ—一三四三），至臺
    北縣板橋市○○路「正點賓館」守候，發現有一不詳姓名年籍之女子自賓館走出
    ，即上前表示警察之身分，並請該女子提出證件，該女子取出大陸地區人民旅行
    證後，戊○○即令該女子上車，並以該女子行動電話連繫應召業者「小陳」，由
    「小陳」居間連繫該大陸女子所屬之應召站，經討價還價後，以五萬元成交，戊○○即將該大陸女子釋放，並取得款五萬元之賄款；又於九十年四、五月間上開
    犯行一、二週後，由戊○○駕駛其自用車，載同與因玩車認識綽號「ＫＫ」之甲○○，共同至臺北縣板橋市○○路「正點賓館」，適逢一不詳姓名年籍之大陸女
    子自正點賓館步出，戊○○又以同一手法請該女子提出證件，經確認該女子為大
    陸女子後，即請伊上戊○○之自用車，戊○○以自備之易付卡行動電話與「小陳
    」連繫，「小陳」即與該女子所屬應召業者洽談，而後由臺北市政府警察局中正
    第一分局之偵查員丁○○（另案偵辦）代表該女子所屬應召業者與「小陳」討論
    賄款金額，嗣因丁○○認要求金額十萬元太高未予同意，戊○○乃請「小陳」轉
    告丁○○直接與之對談，丁○○告知戊○○應召業僅能給付四萬元，二人達成協
    議，約在台北市○○○路之公爵西餐廳碰面，丁○○交付四萬元予戊○○，戊○○則將大陸女子交予丁○○，戊○○並朋分一萬元予甲○○花用。因認被告戊○○、甲○○此部分共犯貪污治罪條例第四條第一項第五款之違背職務收賄賂罪嫌
    、及刑法第一百六十三條第一項公務員縱放人犯罪嫌及刑法第二百三十一條第三
    項第二項包庇他人犯意圖使女子與他人為性交而容留、媒介以營利為常業罪嫌云
    云。被告戊○○固已於警訊、偵查中、原審及本院審理中自自其有此部分如公訴
    人所指之行為，被告甲○○則矢口否認有公訴人所指之此部分犯行，辯稱：當天
    （即九十年四、五月間某日）潘明帶伊去台北縣板橋市找朋友，伊對於戊○○擄
    妓勒贖之行為，並不知情，誤認戊○○係辦案，而亦無從中獲取任何利益，亦不
    知那女子係大陸女子，並沒有在旁負責監管等語。惟查刑法第一百六十三條第一
    項之罪，其行為客體須為依法遭逮捕之人而言，而所謂依法逮捕之人，係指依法
    逮捕之現行犯、通緝犯，及持法官、檢察官之拘票而拘捕之人而言，而本件公訴
    意旨所指被戊○○獵捕之大陸女子並非依法逮捕之現行犯、通緝犯，或持法官、
    檢察官之拘票而拘捕之人，自與刑法第一百六十六條第一項之構成要件不合。按
    被告之自白不得作為有罪判決之唯一證據，仍應調查其他必要之證據，以察其是
    否與事實相符，刑事訴訟法第一百五十六條第二項定有明文；又共同被告不利於
    已之陳述，固得採為其他共同被告犯罪之證據，惟此項不利之陳述，須無瑕疵可
    指，而就其他方面調查，又與事實相符，始得採為其他共同被告犯罪事實之認定
    （最高法院四十六年台上字第四一九號判例）。查本件被告戊○○雖自白其有公
    訴人所指之此部分犯行，而戊○○於本院九十一年十一月十一日訊問時供稱：「
    甲○○他並不知道我要去對業者勒索財物或要去賓館獵捕賣淫之大陸女子，以勒
    索應召站之財物一事」等語，於九十二年一月八日訊問時供稱：「甲○○對上開
    事實並不知情，因為我沒有告訴他。」，且被告甲○○亦供稱：「我並不知道戊○○擄妓勒贖之行為」等語。又查證人丁○○業經台灣台北地方法院檢察署於九
    十年十月十九日通緝在案，有本案被告全國通緝紀錄表附於本院卷可憑，而被告
    戊○○所自白其擄獲之大陸賣淫女子及其聯絡之應召業者「小陳」，均無真實之
    姓名住址以供本院傳訊查證。此外，本院查無其他積極證據足以證明被告戊○○
    、甲○○確有公訴人所指之此部分犯行，自屬不證明其此部分犯罪，惟檢察官認
    此部分與前揭判決有罪部分為裁判之一罪，爰不另為無罪之諭知。
貳、上訴駁回部分（即上訴人即被告戊○○公務員包庇意圖使女子與他人為性交之行
    為，而媒介以營利為常業部分）：
一、訊據上訴人即被告戊○○對於右揭事實二之犯罪行為，均坦承不瑋，核與證人郭
    家宏於警訊及偵查中、原法院訊問時（見九十年度偵字第二０六九三號偵查卷(二)
    第七十八頁至第八十四頁、第一一０頁至第一一三頁及該偵查卷(二)附台灣台北地
    方法院檢察署九十年偵字第二０五七七號九十年十一月十九日訊問筆錄影本、原
    審卷(二)第十七頁至第二十四頁）所供情節相符，足徵被告戊○○自白與事實相符
    ，應堪採信，被告戊○○雖於本院九十二年三月十二日訊問時辯稱：伊並沒包庇
    他們的意思，係丙○○來講，我不好意思推云云，應為事後卸責之詞，不能採信
    。被告戊○○包庇丙○○意圖使女子與他人為性交之行為，而媒介以營利為常業
    之犯行，堪以認定，應依法論科。
二、核被告戊○○包庇丙○○意圖使女子與他人為性交，而媒介以營利為常業之行為
    ，係犯刑法第二百三十一條第三項、第二項之罪，並加重其刑，且與其所犯前揭
    罪行，核無方法、目的關係，公訴意旨認為該二罪間有牽連犯之裁判上一罪關係
    ，尚非的論。原審認被告戊○○此部分罪證明確，審酌被告戊○○身為警務人員
    ，不知奉公守法為民表率，竟為貪圖個人不法之利益，違法亂紀，嚴重損害警察
    形象，敗壞警界風紀，但事後已經自白犯行，深有悔意，態度良好，而量處有期
    徒刑一年八月，並說明公訴意旨另略以：被告戊○○為警，於上開時地包庇圖利
    使上開大陸女子為性交為常業，使大陸女子釋放，涉有刑法第一百六十三條第一
    項縱放人犯罪嫌等語，惟查刑法第一百六十三條第一項之罪，其行為客體須為依
    法遭逮捕之人而言，而所謂依法逮捕之人，係指依法逮捕之現行犯、通緝犯，及
    持法官、檢察官之拘票而拘捕之人而言，而本件公訴意旨所指被戊○○縱放之大
    陸女子並非依法逮捕之現行犯、通緝犯，或持法官、檢察官之拘票而拘捕之人，
    自與刑法第一百六十六條第一項之構成要件不合，惟檢察官認此部分與前揭判決
    有罪部分有方法、目的之牽連犯關係，為裁判上一罪，而不另為無罪之諭知，認
    事用法核無不合，量刑亦屬適當。被告上訴意旨略謂：其於九十年十一月六日檢
    察官訊問時，經檢察官事先同意適用證人保護法第十四條第一項規定，並因其供
    述，另行查獲郭家宏、陳良達、石彧秉（已沒）等人，並得以追訴判刑，原審就
    其以務員包庇圖利使人性交罪部分未適用同法第十四條第一項規定予以減輕或免
    除其刑，為有不當；且其於偵查中主動遞狀聲請檢察官提訊，並於九十年十一月
    六日偵查訊問中主動供出未被發覺之公務員包庇圖利使人性交罪，符合自首之規
    定，原審未依刑法第六十二條前段規定減輕其刑，亦有不當云云，惟查刑法第二
    百三十一條第三項第二項公務員包庇意圖使女子與他人為性交之行為而媒介以營
    利為常業罪，非屬證人保護法第二條所列刑事案件之範圍，自無證人保護法第十
    四條第一項之適用；次查，被告戊○○於九十年十月二十九日遞狀請求檢察官提
    訊，惟其經檢察官於九十年十一月六日提訊，乃係就九十年八月十三日之案情補
    充說明（見九十年度偵字第二０六九三號偵查卷(一)第二九三頁、第二九六頁至第
    三０一頁），而其於九十年十月十九日即為警查獲其「擄妓勒索」，故被告戊○○主張其公務員包庇意圖使女子與他人為性交之行為而媒介營利為常業罪部分，
    應依自首之例減輕其刑，為不可採。是被告戊○○此部分上訴為無理由，應予駁
    回。原判決就被告戊○○部分既因部分撤銷改判，其原定執行刑即無可維持，應
    併予撤銷。爰就被告戊○○撤銷改判部分所處之有期徒刑與上訴駁回部分所處之
    有期徒刑，定其應執行有期徒刑八年二月。
據上論斷，應依刑事訴訟法第三百六十九條第一項前段、第三百六十四條、第三百條
、第二百九十九條第一項前段、第三百六十八條，貪污治罪條例第二條、第三條、第
四條第一項第二款、第八條第二項、第十條第一、二項、第十七條、證人保護法第十
四條第一項，刑法第十一條前段、第二十八條、第一百三十四條、第三百零二條第一
項、第五十五條、第三十七條第二項、第五十一條第五款、第五十九條，罰金罰鍰提
高標準條例第一項前段，判決如主文。
本案經檢察官劉斐玲到庭執行職務。
中      華      民      國     九十二   年     三    月      二十六    日
                              臺灣高等法院刑事第十五庭
                                  審判長法  官  房  阿  生
                                        法  官  蔡  光  治
                                        法  官  雷  元  結
右正本證明與原本無異。
如不服本判決應於收受送達後十日內向本院提出上訴書狀，其未敘述上訴之理由者並
得於提起上訴後十日內向本院補提理由書（均須按他造當事人之人數附繕本）。
                                        書記官  黃  德  煌
中      華      民      國     九十二   年     三    月      二十六    日
附錄：本案論罪科刑法條全文
貪污治罪條例第二條：
依據法令從事公務之人員，犯本條例之罪者，依本條例處斷；其受公務機關委託承辦
公務之人，犯本條例之罪者，亦同。
貪污治罪條例第三條：
與前條人員共犯本條例之罪者，亦依本條例處斷。
貪污治罪條例第四條：
有左列行為之一者，處無期徒刑或十年以上有期徒刑，得併科新台幣一億元以下罰金
：
一、竊取或侵占公用或公有器材、財物者。
二、藉勢或藉端勒索、勒徵、強占或強募財物者。
三、建築或經辦公用工程，或購辦公用器材、物品，浮報價額數量，收取回扣或有其
    他舞弊情事者。
四、以公用運輸工具裝運違禁物品或漏稅物品者。
五、對於違背職務之行為，要求期約或收受賄賂或其他不正利益者。
前項第一款至第四款之未遂犯罰之。
貪污治罪條例第八條
犯第四條至第六條之罪，於犯罪後自首，如有所得並自動繳交全部所得財物者，減輕
或免除其刑；因而查獲其他共犯者，免除其刑。
犯第四條至第六條之罪，在偵查中自白，如有所得並自動繳交全部所得財物者，減輕
其刑；因而查獲其他共犯者，減輕或免除其刑。
貪污治罪條例第十條：
犯第四條至第六條之罪者，其所得財物，應予追繳，並依其情節分別沒收或發還害人
。
前項財物之全部或一部無法追繳時，應追徵其價額，或以其財產抵償之。
為保全前二項財物之追繳、價額之追徵或財產之抵償，必要時得酌量扣押其財產。
貪污治罪條例第十七條：
犯本條例之罪，宣告有期徒刑以上之刑者，並宣告褫奪公權。
刑法第三百零二條：
私行拘禁或以其他非法方法，剝奪人之行動自由者，處五年以下有期徒刑、拘役或三
元以下罰金。
因而致人於死者，處無期徒刑或七年以上有期徒刑。致重傷者，處三年以上十年以下
有期徒刑。
第一項之未遂犯罰之。
刑法第二百三十一條（圖利使人性交猥褻罪）：
意圖使男女與他人為性交或猥褻之行為，而引誘、容留或媒介以營利者，處五年以下
有期徒刑，得併科十萬元以下罰金。以詐術犯之者，亦同。
以犯前項之罪為常業者，處一年以上七年以下有期徒刑，得併科三十萬元以下罰金。
公務員包庇他人犯前二項之罪者，依各該項之規定加重其刑至二分之一。


司法院資訊處製作；財團法人民間司法改革基金會備份。
